【裁判字號】    88,上易,3335
【裁判日期】    890322
【裁判案由】    詐欺
【裁判全文】
臺灣高等法院刑事判決                          八十八年度上易字第三三三五號
    上  訴  人  臺灣板橋地方法院檢
    被      告  戊○○即劉健.
                乙○○
                丙○○
                丁○○
右上訴人因被告等詐欺案件，不服臺灣板橋地方法院八十八年度易字第六四○號，中
華民國八十八年四月十四日第一審判決（起訴案號：臺灣地方法院檢察署八十七年度
偵字第九八二六號）提起上訴，本院判決如左：
    主  文
上訴駁回。
    理  由
一、本案經本院審理結果，認第一審判決對被告戊○○（即劉健強）、乙○○、丙○
    ○、丁○○為無罪之諭知，核無不當，應予維持，並引用第一審判決書記載之證
    據及理由。
二、檢察官上訴意旨以：被告等係以搬家為名，待有被害人請求搬家，先以低價得到
    搬家工作後，等待一部分物品上車後，始強索與原先約定數倍之搬家費用云云。
    惟查：
（一）起訴事實係認定綽號阿賓者向告訴人甲○○詐稱因所搬物品太多，二輛車須加
      價至六萬元，告訴人不同意，被告乙○○、丙○○、丁○○及阿賓憤而卸下物
      品等情。易言之，起訴事實係以被告等詐欺不成，憤而卸下物品，不予搬運；
      並以告訴人不付款而搬走其冷氣機與電視機以抵充費用，亦即不認被告等有不
      法所有之業務侵占意圖，且起訴書指明就告訴意旨認被告等人將冷氣機與電視
      機運往國登公司質押乙節，並非易持有為所有，而認為不構成侵占罪，故起訴
      書引用起訴法條為刑法第三百三十九條第一項之詐欺罪，並稱被告等構成未遂
      犯，有起訴書在卷可稽。
（二）前揭上訴意旨既稱等待一部分物品上車後，始強索數倍費用云云，是即認被告
      等意在強索費用，惟此與原起訴之詐欺事實有間，強索費用之事實，即屬未經
      起訴。原審認不構成詐欺罪，並無違誤。按「法院不得就未經起訴之犯罪加以
      審判，而犯罪曾否起訴，應以起訴書狀所記載之被告及犯罪事實為準，故依刑
      事訴訟法第三百條所為科刑判決，得就起訴之犯罪事實，變更檢察官所引應適
      用法條者，係指法院得在事實同一之範圍內，亦即必不變更其起訴之犯罪事實
      ，始得自由認定事實，適用法律，查本案起訴書係指上訴人有詐欺事實，並無
      一語涉及行求賄賂，且詐欺與行賄在社會事實關係上，乃截然不同之兩事，要
      無事實同一之可言，乃原審遽行變更檢察官對上訴人詐欺犯罪之起訴法條，論
      處上訴人行賄罪刑，尤難謂無違誤」，最高法院六十九年度台上字第一八○二
      號著有判例。同理，強索費用與詐取費用並非同一事實，無從變更起訴法條，
      原審此部分法律見解，亦無違誤。
（三）至被告等是否有共同以脅迫使人行無義務之事之情形，既未經起訴，自非本案
      所得審究，應由檢察官視各被告之具体事證，另行核辦。
    檢察官之上訴，非有理由，應予駁回。
三、被告戊○○（即劉健強）、乙○○經合法傳喚，無正當理由不到庭，爰不待其陳
    述逕行判決。
據上論結，應依刑事訴訟法第三百七十三條、第三百六十八條、第三百七十一條，判
決如主文。
本案經檢察官蔡茂松到庭執行職務。
中      華      民      國     八十九   年      三     月     二十二    日
                              臺灣高等法院刑事第二十四庭
                                  審判長法  官  陳  貽  男
                                        法  官  李  世  貴
                                        法  官  聶  齊  桓
右正本證明與原本無異。
不得上訴。
                                        書記官  于      誠
中      華      民      國     八十九   年      三     月     二十三    日


司法院資訊處製作；財團法人民間司法改革基金會備份。
